臺灣新竹地方法院民事判決  
111年度訴字第653號
原      告  余遠明  


被      告  曾建清  
訴訟代理人  黃金梅  
上列當事人間清償借款事件，本院於民國111年8月29日言詞辯論
終結，判決如下：
    主  文
被告應給付原告新臺幣伍佰萬元，及自民國一一一年一月十三日
起至清償日止，按週年利率百分之十六計算之利息。
訴訟費用由被告負擔。
本判決於原告以新臺幣壹佰陸拾陸萬元為被告供擔保後，得假執
行。
    事實及理由
壹、程序方面：
　　按訴狀送達後，原告不得將原訴變更或追加他訴，但擴張或
    減縮應受判決事項之聲明者，不在此限，民事訴訟法第255
    條第1項第3款定有明文。本件原告起訴時，原訴之聲明第1
    項為：被告應給付原告新臺幣（下同）500萬元，及自民國1
    04年5月13日起至民國110年7月19日止，按週年利率20%計算
    之利息，另自110年7月20日起至清償日止，按週年利率16%
    計算之利息（見本院卷第8頁）。嗣於訴訟中當庭將前開關
    於利息部分之請求，變更為均「自111年1月13日起至清償日
    止，按週年利率16%計算之利息」，有本院111年8月29日言
    詞辯論筆錄附卷可參（見本院卷第43頁），核其變更係減縮
    應受判決事項之聲明，與前揭規定相符，應予准許。　　
貳、實體方面：
一、原告主張：被告於103年5月9日向原告借款500萬元，約定借
    款期間自103年5月13日起至104年5月12日止，遲延利息以每
    萬元每日10元計算，並經原告將借貸款項當場交付被告確認
    受領無誤。被告為擔保上開債務之清償，另提供所有坐落新
    竹市○○段○○段000地號土地及其上3366及3486建號建物設定
    抵押權予原告。詎上開借款期限已屆至，原告於111年6月7
    日以存證信函催告被告限期清償無果，乃向本院聲請核發支
    付命令，始知被告早已出境並於105年11月1日為遷出登記。
    為此，爰依消費借貸之法律關係提起本件訴訟，請求被告清
    償借款等語。並聲明：被告應給付原告500萬元，及自111年
    1月13日起至清償日止，按週年利率16%計算之利息；願供擔
    保請准宣告假執行。
二、被告到庭雖同意原告之請求，惟稱因疫情關係，無收入可以
    清償等語，並聲明：原告之訴駁回。　　
三、得心證之理由:
　㈠原告主張之前揭事實，業據提出借款契約、現金收據、抵押
    權設定契約書、他項權利證明書、存證信函、收件回執及本
    院111年度司促字第3783號裁定等件影本為證（見本院卷第1
    2至30頁）；而被告對此亦不否認而表示同意其請求，自堪
    信為真實。
  ㈡按借用人應於約定期限內，返還與借用物種類、品質、數量
    相同之物；遲延之債務，以支付金錢為標的者，債權人得請
    求依法定利率計算之遲延利息。但約定利率較高者，仍從其
    約定利率；約定利率，超過週年百分之16者，超過部分之約
    定，無效，民法第478條、第233條第1項及110年1月20日修
    正公布、同年7月20日施行之第205條分別定有明文。又修正
    之民法第205條之規定，於民法債編修正施行前約定，而於
    修正施行後發生之利息債務，亦適用之，此觀民法債篇施行
    法第10條之1規定即明。是以，本件被告前向原告借貸500萬
    元並約定超過法定最高利率之利息，業於104年5月12日屆期
    ，迄未清償，則原告除請求被告清償500萬元借款外，併自1
    11年1月13日起至清償日止按週年利率16%計算利息，與上開
    規定無違，應屬有據。
四、綜上所述，原告依消費借貸法律關係，請求被告給付如主文
    第1項所示之借款本金及利息，為有理由，應予准許。
五、訴訟費用負擔之依據：民事訴訟法第78條。
中　　華　　民　　國　　111 　年　　9 　　月　　30　　日
                  民事第二庭    法　官　彭淑苑
以上正本係照原本作成。
如對本判決上訴，須於判決送達後 20 日內向本院提出上訴狀。
如委任律師提起上訴者，應一併繳納上訴審裁判費。
中　　華　　民　　國　　111 　年　　9 　　月　　30　　日
                                書記官  林琬茹